【裁判字號】    97,抗,13
【裁判日期】    970214
【裁判案由】    拍賣抵押物抗告
【裁判全文】
臺灣彰化地方法院民事裁定  97年度抗字第13號
抗  告  人  乙○○
            寶縈建設有限公司
兼法定代理
人          甲○○
相  對  人  丙○○
上列抗告人與相對人間請求拍賣抵押物抗告事件，抗告人對於民
國97年1月15日本院所為第一審之裁定（97年度拍字第17號）提
起抗告，本院裁定如下：
    主  文
抗告駁回。
抗告費用新台幣壹仟元由抗告人負擔。
    理  由
壹、有關抗告人乙○○部分
一、按抵押權人於債權已屆清償期而未受清償者，得聲請法院拍
    賣抵押物，就其賣得價金而受清償；且不動產所有人設定抵
    押權後，得將不動產讓與他人，但其抵押權不因此而受影響
    ，此民法第873條第1項、第867條分別定有明文。又抵押權
    人依此規定聲請拍賣抵押物，係屬非訟事件，法院所為准駁
    之裁定，無確定實體法上法律關係存否之性質，於債權及抵
    押權之存否，亦無既判力。故祗須抵押權人其抵押權已經依
    法登記，且抵押債權已屆清償期而未受清償，法院即應為准
    許拍賣抵押物之裁定。至抵押權擔保之債權是否存在？其請
    求權消滅時效是否完成？抵押權是否消滅等均屬實體問題，
    對於該等實體上法律關係有爭執之人，為求保護其權利，應
    另提起訴訟，以求解決。
二、本件相對人主張其對於抗告人甲○○有原裁定所載之債權，
    並以原裁定主文所示之不動產設定抵押權，經依法登記，而
    該不動產已於民國96年4月9日移轉給抗告人乙○○，並已變
    更抵押權設定義務人為乙○○，該債權業屆清償期而未受清
    償，有相對人提出之他項權利證明書、抵押權設定契約書、
    存證信函及回執、不動產登記謄本等影本可證，故原法院據
    以准許相對人拍賣抵押物之聲請，即無不當。抗告人乙○○
    雖主張其係事後向抗告人寶縈建設有限公司（下稱寶縈公司
    ）買受系爭不動產，與甲○○、寶縈公司及相對人間之債務
    關係無涉，且甲○○業已清償其與相對人間之債務，但相對
    人卻拒不塗銷上開抵押權之登記等語之爭執，然依首開說明
    ，系爭不動產係於設定抵押權登記後，始移轉給抗告人乙○
    ○，依法對相對人之抵押權並無影響，且甲○○與相對人間
    之擔保債權、債務關係是否存在，係屬實體問題，應由抗告
    人乙○○就此爭執事項，另行起訴，以求解決，然其卻持此
    理由提起本件抗告，請求廢棄原裁定，不能謂有理由，應駁
    回其抗告。
貳、有關抗告人寶縈公司及甲○○部分
一、按因裁定而權利受侵害者，得為抗告；且駁回聲請之裁定，
    聲請人得為抗告，此非訟事件法第41條第1項、第2項有明文
    規定。
二、查原裁定就相對人對抗告人寶縈公司及甲○○聲請拍賣抵押
    物部分，業以寶縈公司及甲○○已非系爭不動產之所有人，
    對該不動產並無處分權為由，而駁回相對人此部分之聲請，
    是原裁定對抗告人寶縈公司及甲○○而言，並無不利，自無
    權利受侵害可言，則依前揭規定之意旨，寶縈公司及甲○○
    對原裁定並無提起抗告之權利，故其等提起本件抗告於法並
    無依據，自應駁回其抗告。
參、依非訟事件法第46條、第21條第2項，民事訴訟法第495條之
    1第1項、第449條第1項、第444條第1項前段、第95條、第85
    條第1項前段，裁定如主文。
中    華    民    國    97    年    2     月    14    日
                  民事第一庭      審判長法  官  羅培昌
                                        法  官  陳正禧
                                        法  官  葛永輝
正本係照原本作成。如不服本裁定，僅得於收受本裁定正本送達
後10日內，以適用法規顯有錯誤為理由，向本院提出再抗告狀
，（須附繕本一份及繳納再抗告裁判費新台幣1,000元），經本
院許可後紿可再抗告。
中    華    民    國    97    年    2     月    18    日
                                書記官  楊美芳


司法院資訊處製作；財團法人民間司法改革基金會備份。
